【裁判字號】    95,上訴,21
【裁判日期】    951220
【裁判案由】    偽造文書等
【裁判全文】
福建高等法院金門分院刑事判決          95年度上訴字第21號
上  訴  人  福建金門地方法院檢察署檢察官
被      告  甲○○
選任辯護人  李志澄    律師
上列上訴人因被告偽造文書等案件，不服福建金門地方法院95年
度訴字第13號，中華民國95年9月5日第一審判決（起訴案號：福
建金門地方法院檢察署94年度偵字第283 號），提起上訴，本院
判決如下：
    主  文
原判決撤銷。
甲○○行使偽造私文書，足以生損害於公眾及他人，處有期徒刑
肆月，如易科罰金以銀元參佰元（即新臺幣玖佰元）折算壹日。
緩刑貳年。
    事  實
一、甲○○原係設於金門縣金寧鄉○○路榜林園環旁「金烈汽車
    股份有限公司」負責人。緣李昆明所有由中華汽車工業股份
    有限公司生產車號6F-0666號自用小客車因車禍事故損毀嚴
    重，於民國（下同）91年8 月27日，委由甲○○以新臺幣（
    下同）22萬元之代價包修。甲○○明知該車體毀損嚴重不易
    修復，為牟取修理利潤，竟於92年年初某日，將該車以15萬
    元之代價，委由高雄縣大社鄉○○路14巷73號劉保宏（另由
    檢察官偵辦中）所營「首超資源回收廠」代為修理，劉保宏
    復再以14萬2 千元之代價交由陳正耀（另由檢察官偵辦中）
    修理，陳正耀即根據該汽車之車型、樣式及顏色等資料，於
    92年3月7日晚間7 時許以後，在台北市○○區○○街30巷17
    號前，（攜帶兇器）竊取蔡岳陵所有（車主登記文普有限公
    司）車號S9-2 869號自用小客車後，交由不詳年籍綽號「輝
    仔」之成年男子將其該車車身號碼T0000000號所屬零件鋸下
    換裝6F-0666號車輛之車身號碼T0000000號，並改懸掛6F-06
    66號車牌。嗣「輝仔」即將該車交付陳正耀轉交劉保宏；劉
    保宏再於92 年4月間，以海運寄送至金門縣交予甲○○。甲
    ○○收受後明知該車車身號碼業經偽造，仍於92年5 月15日
    ，將懸掛車號6F-0666號之小客車（即車體為原車號S9-2869
    號小客車）持向金門縣公路監理機關不知情之承辦人員辦理
    復駛手續而行使該偽造車身號碼後，轉交予不知情之李昆明
    使用，均足以生損害於蔡岳陵、李昆明、中華汽車工業股份
    有限公司之商譽及車輛監理機關對於車籍管理之正確性。
二、案經金門縣警察局移送福建金門地方法院檢察署檢察官偵查
    起訴。
    理  由
一、上揭明知劉保宏於92年4月間所交付之車號6F-0666號小客車
    車身號碼已遭偽造而仍於92年5 月15日持以向金門縣公路監
    理所辦理復駛手續之事實，業據被告甲○○於本院準備程序
    及審理時供認不諱（見本院95年11月21日筆錄），核與證人
    陳正耀、劉保宏、蔡岳陵、李昆明及馬自壯分別於警詢及檢
    察官偵查時所述相符（參警卷頁 1-5、6-18、42-45、46-54
    、55-58，偵查卷頁24以下、66以下、75以下、109以下），
    復核與證人即鑑定該車之金門縣警察局警員盧志榮於原審審
    理時證述：「一般人無法以肉眼判斷該車車身號碼是原來的
    還是事後打上去的」「根據電解結果，去除補土後，二旁應
    該有切割痕跡，應該是焊接上去的．．．電解之後，號碼還
    是原本的號碼，基本上變造如果太深的話是無法認定的，所
    以引擎號碼是否變造的，我無法認定」「如果是原廠的，就
    不會有補土」「車身號碼電解之後號碼沒有重現，有可能是
    打印過焊接上去的」等語綦詳（見原審卷頁58、59），此外
    併有車籍查詢資料、查獲勘查照片數幀（警卷頁76-82）、
    中華汽車工業股份有限公司94年4月25日（94）中車品發字
    第940368號函、金門縣公路監理所95年3月13日監理字第095
    0001676號及95年11月6日監理字第0950006867號函、車輛失
    竊證明單、讓與契約書、查扣單、汽車新領牌照登記書影本
    、被告出具之收據及統一發票影本、李儒懿車禍肇事現場及
    車輛毀損照片影本多幀等件在卷可查。綜上，足見本案6F-0
    666號小客車，其車體部分為S9-2869號小客車，但其車身號
    碼則係自6F-0666 號小客車車體上鋸下焊接，引擎號碼部分
    則無法認定係屬偽造者，復再懸掛上6F-0666 號之車牌，持
    以前往監理機關辦理復駛手續，被告自承具有17、8 年之修
    車經驗，對此與原車輛異常之處自極為明白，本案事證已臻
    明確，被告犯行洵堪認定，應依法論科。
二、按被告行為後，94年2月2日修正公布之刑法，已於95年7月1
    日生效施行（以下簡稱修正前、後刑法），其中第2條第1項
    「行為後法律有變更者，適用行為時之法律。但行為後之法
    律有利於行為人者，適用最有利於行為人之法律」之規定，
    係規範行為後法律變更所生新、舊法律比較適用之準據法，
    於刑法修正施行後，自應適用該修正後之第2條第1項之規定
    ，為「從舊、從輕」之比較；又比較新舊法時，應就罪刑有
    關之共犯、未遂犯、想像競合犯、牽連犯、連續犯、結合犯
    ，以及累犯加重、自首減輕暨其他法定加減原因（如身分加
    減）與加減例等一切情形，綜其全部罪刑之結果而為比較後
    ，再適用有利於行為人之法律處斷，而不得一部割裂分別適
    用不同之新、舊法（最高法院24年上字第4634號、29年上字
    第964號判例意旨及最高法院95年度第8次刑事庭會議決議參
    照）。經查，
  (一)被告行為後，刑法第55條牽連犯之規定業經修正刪除，比較
    新、舊法，修正後數行為可能以數罪併罰論處，自應以修正
    前以一罪論之規定，無論在實體法或訴訟法，均較有利於被
    告，自應依修正前刑法第55條牽連犯之規定論處。
  (二)被告行為時之刑法第41條第1項前段規定：「犯最重本刑為5
    年以下有期徒刑以下之刑之罪，而受6 個月以下有期徒刑或
    拘役之宣告，因身體、教育、職業、家庭之關係或其他正當
    事由，執行顯有困難者，得以1元以上3元以下折算1 日，易
    科罰金」。而該折算標準，修正前罰金罰鍰提高標準條例第
    2條前段（已於95年5月17日修正公布，並自同年7月1日起刪
    除）規定，就其原定數額提高為100倍折算1日，則本件被告
    行為時之易科罰金折算標準，應以銀元300元即新台幣900元
    折算1日。惟95年7月1日修正施行之刑法第41條第1項前段則
    規定：「犯最重本刑為5 年以下有期徒刑以下之刑之罪，而
    受6個月以下有期徒刑或拘役之宣告者，得以新臺幣1,000元
    、2,000元或3,000元折算1 日，易科罰金」。經比較修正前
    、後易科罰金之折算標準，自以修正前之規定較有利於被告
    （以新臺幣900元折算1日）。依前揭說明，應依刑法第2 條
    第1項，適用修正前刑法第41條第1項前段規定，諭知易科罰
    金之折算標準。
  (三)綜上，依全部罪刑之結果而為比較後，應以修正前之法律對
    被告較為有利，自應全部適用修正前刑法相關規定而為論科
    。
三、按，汽車引擎上之號碼，係表示製造工廠及出廠時期之標誌
    ，依刑法第220 條規定，以私文書論，且偽刻引擎號碼，足
    以生損害於公路主管機關之管理及製造廠商之信譽，自應論
    以刑法第210 條之偽造私文書罪。又機車引擎號碼，係機車
    製造廠商出廠之標誌，乃表示一定用意之證明，依刑法第22
    0 條規定，應以私文書論。（上訴人）將原有舊機車上之引
    擎號碼鋸下，用強力膠粘貼於另一機車引擎上，乃具有創設
    性，應屬偽造而非變造，最高法院63年度第4 次刑庭庭推總
    會議決議（七）及66年度台上字第1961號判例分別闡釋甚明
    。故核被告甲○○所為，係犯刑法第216條、第210條、第22
    0條第1項之行使偽造（準）私文書罪。公訴人雖認被告就該
    車引擎號碼部分亦涉犯行使偽造準私文書罪等語，惟此部分
    並無法確切認定確屬偽造，業據鑑驗警員盧志榮於原審證述
    明確，此外亦查無其他積極證據足資認定被告有何公訴人所
    指此部分犯行，自難認被告就行使引擎號碼部分亦涉犯行使
    偽造準私文書罪嫌。又公訴人亦認被告涉有刑法第349條第2
    項之故買贓物罪嫌，然訊據被告堅決否認有何故買贓物之犯
    行，辯稱伊不知該送修回來之車為贓物等語，經查，被告應
    僅能知悉該車車身號碼有補土痕跡乃不尋常之處，關於其他
    車體或設備之異常，縱有所疑（如里程數），但應無從確切
    知悉該車來源究是否確為他人竊得或其他財產犯罪所得之物
    ，因一般頂拼車輛，其來源通常可能為事故車或失竊車，在
    查無其他積極證據足資認定被告確係知贓而買受之情形下，
    自不能遽論以被告故買贓物罪嫌。然上開二部分與前開有罪
    部分各具有實質上一罪及修正前刑法第55條牽連犯之裁判上
    一罪關係，故不另為無罪之諭知，併此指明。
四、原審不察，遽認被告亦不知情車身號碼業經偽造，因而為被
    告無罪之諭知，尚有未洽，檢察官提起上訴認被告知悉該車
    為贓車而仍買受，雖無可取，但其指摘原審疏未認定被告行
    使偽造車身號碼犯行部分，核屬有理，原判決既有前揭可議
    ，自應由本院撤銷改判。爰審酌被告並無前科，平日素行良
    好，其犯罪之目的應係貪圖小利便宜行事，尚未參與該竊車
    集團，及其手段、教育智識程度，行使偽造車身號碼之車輛
    ，對於被害車主之權益、警方追贓之查緝、車籍之管理及保
    險制度之維持等，均構成相當之危害，惟其犯後尚知坦承犯
    行，知所悔悟，並與被害人李昆明達成和解，有和解協議書
    一紙在卷可參等一切情狀，量處如主文所示之刑，並諭知易
    科罰金之折算標準。至偽造之車身號碼準私文書，並非被告
    所有之物，故不另為沒收之諭知，附此指明。
五、被告前未曾受有期徒刑以上刑之宣告，有臺灣高等法院被告
    全國前案紀錄表一件在卷可稽，且其現罹肝癌併肝硬化，有
    其提出之診斷證明書一紙附卷可參，經此偵審程序，並經科
    刑判決，應已足資警惕，當無再犯之虞，復已與被害人李昆
    明達成和解賠償其損害，因認所宣告之刑以暫不執行為適當
    ，爰併諭知緩刑二年（緩刑應依裁判時法之情狀審認之），
    以勵自新，並啟來茲。
據上論斷，應依刑事訴訟法第369條第1項前段、第364條、第299
條第1項前段，刑法第2條第1項、第216條、第210條、第220條第
1項、第74條第1項第1款，修正前第41條第1項，修正前罰金罰鍰
提高標準條例第2條，現行法規所定貨幣單位折算新臺幣條例第2
條，判決如主文。
本案經檢察官羅松芳到庭執行職務。
中    華    民    國    九十五  年    十二  月  二十  日
                      刑事庭審判長法  官  蔡  清  遊
                                  法  官  黃  玉  清
                                  法  官  朱  光  仁
上開正本證明與原本無異。
如不服本判決，應於收受送達後十日內向本院提出上訴書狀，其
未敘述上訴之理由者並得於提起上訴後十日內向本院補提理由書
（均須按他造當事人之人數附繕本）。
                                  書記官   李  麗  鳳
中    華    民    國    九十五  年    十二  月  廿九  日
附錄本案論罪法條：
中華民國刑法第216條（行使偽造變造或登載不實之文書罪）行
使第210條至第215條之文書者，依偽造、變造文書或登載不實事
項或使登載不實事項之規定處斷。
中華民國刑法第210條（偽造變造私文書罪）偽造、變造私文書
，足以生損害於公眾或他人者，處5年以下有期徒刑。
中華民國刑法第220條（準文書）
在紙上或物品上之文字、符號、圖畫、照像，依習慣或特約，足
以為表示其用意之證明者，關於本章及本章以外各罪，以文書論
。
錄音、錄影或電磁紀錄，藉機器或電腦之處理所顯示之聲音、影
像或符號，足以為表示其用意之證明者，亦同。


司法院資訊處製作；財團法人民間司法改革基金會備份。
